【裁判字號】    99,簡上,427
【裁判日期】    991119
【裁判案由】    返還信用卡消費款
【裁判全文】
臺灣臺北地方法院民事判決             99年度簡上字第427號
上  訴  人  日盛國際商業銀行股份有限公司
法定代理人  陳棠
訴訟代理人  呂立全
被上 訴 人  馬博榮
上列當事人間請求返還信用卡消費款事件，上訴人對於民國99年
6月10日本院新店簡易庭99年度店簡字第170號第一審判決提起上
訴，本院於民國99年11月10日言詞辯論終結，判決如下：
    主  文
原判決廢棄。
被上訴人應給付上訴人新臺幣貳拾肆萬貳仟捌佰壹拾柒元，及其
中新臺幣壹拾壹萬柒仟肆佰拾壹元自民國九十二年八月二十六
日起至清償日止，按年息百分之十九點九九計算之利息。
第一、二審訴訟費用均由被上訴人負擔。
    事實及理由
一、上訴人起訴主張：被上訴人於民國86年8月20日與原告訂立
    信用卡使用契約，依約被上訴人得於特約商店記帳消費，清
    償方法為應繳交每月帳單上之最低應繳金額以上或全額償還
    消費帳款，未清償款項部分，自入帳日起按年息19.99％計
    付循環利息，詎被上訴人於87年10月14日繳款新臺幣（下同
    ）6,000元後，未再清償所欠款項，至92年8月25日止，結帳
    共計242,817元未給付，其中117,431元為消費款，112,414
    元為循環利息，12,972元為違約金，原告屢為催討迄未清償
    ，爰依信用卡使用契約之法律關係，求為判命被上訴人應給
    付上訴人242,817元，及其中117,431元自92年8月26日起至
    清償日止，按年息19.99％計算利息之判決。
二、被上訴人則以：上訴人將信用卡帳單寄至臺北縣新店市○○
    路16號5樓之1，而非依信用卡申請書約定地址寄至臺北市○
    ○路○段424號，被上訴人無從知悉帳單內容。被上訴人自始
    即否認有上訴人所言之欠款，上訴人認有欠款應提出原始消
    費憑證，俾供確認是否為被上訴人親簽消費，方能令人心服
    口服，但上訴人未能提供等語，資為抗辯。
三、本件原審駁回上訴人之請求，判決上訴人敗訴，上訴人不服
    ，提起上訴，並上訴聲明：如主文第1、2項所示。被上訴人
    則答辯聲明：上訴駁回。
四、本件應探究者為：被上訴人是否有使用系爭信用卡簽帳消費
    ？經查：
  (一)被上訴人在原審先辯稱有按時繳款，未積欠卡債云云（見原
    審卷第27頁），俟上訴人提出信用卡消費明細帳單，被上訴
    人立即否認收受帳單，並要求上訴人再提出消費憑證云云（
    見原審卷第71頁），更對於本院訊問有無收受系爭信用卡乙
    節，亦係含混其詞，甚而推稱不記得云云（分見本院卷第98
    、149頁），顯悖離一般人刷卡消費之常情，已有可議之處
    。再者，系爭信用卡屬VISA（威士國際組織）提供發卡銀行
    所製發之信用卡，供持卡人至特約商店刷卡消費使用，再由
    VISA組織完成跨銀行清算及支付作業，除信用卡資料遭人盜
    錄或盜刷之外，鮮有錯誤情形，則信用卡消費明細表依信用
    卡電腦紀錄所列消費明細，自足以認定係持卡人刷卡消費之
    證據，無須再由上訴人提出簽帳單為憑。
  (二)又查本件依上訴人提出系爭信用卡消費明細帳單、國外消費
    明細表所示（見本院卷第21、27、29、32、94頁），被上訴
    人分別於86年9月3日、87年4月18日、87年5月29日、87年9
    月8日共計4次在國外有消費紀錄，再經本院核對內政部入出
    國及移民署提供被上訴人自86至88年間入出國日期紀錄（見
    本院卷第123頁），被上訴人於前揭消費日期均確實在國外
    ，苟被上訴人未持系爭信用卡至國外刷卡消費，何以如此巧
    合？被上訴人既未曾聲明系爭信用卡有何遺失或遭竊情事，
    則在被上訴人持卡期間，所發生刷卡消費，皆屬被上訴人應
    支付之債務。更何況，系爭信用卡於86、87年間有多次繳款
    紀錄，有債權計算表在卷可稽（見本院卷第90頁），此與被
    上訴人於原審所稱曾繳款情節相符，在在證明被上訴人確實
    持系爭信用卡至國外刷卡消費，被上訴人上開辯詞不足憑採
    。
  (三)被上訴人復辯稱：上訴人未將帳單寄至信用卡申請書上所約
    定之臺北市○○路○段424號，被上訴人並不知悉帳單內容等
    語。惟系爭信用卡帳單上所載地址「臺北縣新店市○○路16
    號5樓之1」，乃被上訴人自86年1月30日至91年2月19日間之
    戶籍地址，有臺北縣新店市戶政事務所99年8月30日北縣店
    戶字第0990008116號函附卷可參（見本院卷第121頁），被
    上訴人當時既設籍於斯，又怎謂並未收受相關帳單？況經本
    院向其他銀行函詢被上訴人同時期申請信用卡帳單寄送情形
    ，中國信託商業銀行、國泰世華商業銀行及萬泰商業銀行之
    帳單寄送地址均為臺北縣新店市○○路16號5樓之1（分見本
    院卷第124、126、139頁），該址既係被上訴人收受其他銀
    行帳單處所，則上訴人將帳單寄送至此，仍屬被上訴人可收
    受信件之處所，被上訴人否認收受帳單，自無可信。更何況
    ，系爭信用卡債務成立與否與帳單寄送處所無關，被上訴人
    徒以未收受系爭信用卡帳單為由否認卡債云云，為臨訟飾卸
    之詞，顯無足取。
五、從而，上訴人依信用卡使用契約之法律關係，請求被上訴人
    應給付上訴人242,817元，及其中117,431元自92年8月26日
    起至清償日止，按年息19.99％計算之利息，洵屬有據，應
    予准許。原審為上訴人敗訴之判決，尚有未洽，上訴意旨指
    摘原判決不當，求予廢棄，為有理由，爰由本院廢棄改判如
    主文第2項所示。
六、本件事證已臻明確，兩造其餘攻防方法及所提證據，業經審
    酌，核與本件判決結果無影響，爰不逐一論述，併此敘明。
七、據上論結，本件上訴為有理由。依民事訴訟法第436條之1第
    3項、第450條、第78條、判決如主文。
中    華    民    國    99    年    11    月    19    日
                  民事第六庭審判長法  官  傅中樂
                                  法  官  邱蓮華
                                  法  官  張文毓
以上正本係照原本作成。
本判決不得上訴。
中    華    民    國    99    年    11    月    23    日
                                  書記官  賴敏慧

司法院資訊處製作；財團法人民間司法改革基金會備份。
